---
# Nome do arquivo PDF gerado na pasta resultado
output-file: "Nome do alocado - análise 5 e 6"
---

```{r setup}
source("rdocs/source/consultor3.R")
```

```{r}
# Rodar apenas uma vez na vida!
## Instalando o tinytex(pacote apenas)
### CRAN version
install.packages('tinytex')


## Baixando o tinytex
library(tinytex)
tinytex::install_tinytex()
```




# Objetivo

Esse template foi criado para o alocado conseguir observar como ficaria sua análise o arquivo principal. É daqui que o gerente de projetos irá copiar a análise e inserir no documento principal que gerará o relatório estatístico.

# Análise da Quantidade de recursos PCD X Quantidade de recursos totais
Essas são duas análises do tipo quantitativas discretas, pois representam quantidades inteiras,até porque são contagens de pessoas.Uma delas refere-se ao número de funcionários ou colaboradores com deficiência (PcD) e a outra a quantidade total de indivíduos (incluindo PcDs e não PcDs)
```{r}
#| label: fig-
#| fig-cap: "Gráfico de Dispersão-Quantidade de recursos PCD X Quantidade de recursos totais "


grafico1
```
O gráfico é um gráfico de dispersão que mostra a relação entre Eixo X: Quantidade de recursos PcD e o eixo Y: Quantidade de recursos totais.
Cada ponto indica uma observação(e.g. , uma unidade, um setor) e a posição do ponto mostra quantas pessoas PcD existem em relação ao total de pessoas. 
Os pontos formando uma subida da esquerda para direita, significa mais PcDs conforme aumenta o total, isso sugere uma correlação positiva.
Ou seja, pelo gráfico dá para ver que possui uma grande concentração de pessoas PcD, em decorrência do total de pessoas. Mas também é possível analisar que quanto mais cresce a população em geral, menor é o tamanho da amostra (Quantidade pessoas PcD).

## Análise da Variação de recursos para PCD em cada estado da região Centro-Oeste
Os resultados obtidos a partir da análise dos dados de recurso (PCD) na região Centro-Oeste foram calculados para cada estado, considerando o total de recursos por ano e a média, variância e desvio padrão desses valores ao longo do tempo. A partir dessas estatísticas, pôde-se observar como os recursos têm se comportado em termos de distribuição e variabilidade em cada estado da região (Distrito Federal, Goiás, Mato Grosso e Mato Grosso do Sul). 

**Média de Recursos (Distrito Federal)**: O Distrito Federal apresenta uma média de aproximadamente R$ 206,5 milhões alocados para PCD, sendo o valor mais baixo entre os estados da região.
**Variância e Desvio Padrão**: A variância cerca de R$ 200,9 trilhões e o desvio padrão aproximadamente R$ 141,7 milhões indicam uma grande dispersão nos valores anuais dos recursos, sugerindo que a distribuição dos recursos ao longo dos anos pode ter variado bastante.

**Média de Recursos (Goiás)**:Goiás tem a maior média de recursos, cerca de R$ 619,7 milhões.
**Variância e Desvio Padrão**: Com uma variância de aproximadamente R$ 184,2 trilhões e um desvio padrão de R$ 429,2 milhões, os recursos em Goiás mostram uma alta dispersão, apesar da média elevada,teve anos com alocações bem variadas.

**Média de Recursos (Mato Grosso)**: Mato Grosso alocou, em média, cerca de R$ 337,7 milhões, um valor intermediário entre o Distrito Federal e Goiás.
**Variância e Desvio Padrão**: A variância de aproximadamente R$ 43,8 trilhões e o desvio padrão de R$ 209,3 milhões indicam uma variação considerável, mas com menor intensidade em comparação com Goiás.

**Média de Recursos (Mato Grosso do Sul)**: Mato Grosso do Sul teve uma média de alocação de R$ 301,2 milhões, sendo mais baixa que a de Goiás, mas ainda significativa em relação ao Distrito Federal.
**Variância e Desvio Padrão**: A variância de cerca de R$ 42,5 trilhões e o desvio padrão de R$ 206,3 milhões mostram que, assim como Mato Grosso, houve uma variação considerável nos recursos ao longo dos anos, mas com menor intensidade quando comparado a Goiás.

```{r}
#| label: fig-1
#| fig-cap: "Análises "


estatisticas
```



```{r}
#| label: fig-2
#| fig-cap: "Correlação dos Estados da região CENTRO-OESTE"


matriz_correlacao
```

A análise de correlação entre os estados do Distrito Federal, Goiás, Mato Grosso e Mato Grosso do Sul revelou uma forte relação positiva entre os valores de Total_Recursos destinados às pessoas com deficiência (PCD) ao longo dos anos de 2003 até 2023.
A correlação entre **Distrito Federal e Goiás** é 0,9991, o que indica uma associação extreamente forte entre os valores de recursos ao longo do tempo.

A correlação entre **Distrito Federal e Mato Grosso** é 0,9978, também indicando uma forte relação positiva.

A correlação entre **Distrito Federal e Mato Grosso do Sul** é 0,9913, sugere a correlação mais baixa dentre as outras,porém ainda há uma associação positiva muito forte.

Similarmente, as correlações entre Goiás, Mato Grosso e Mato Grosso do Sul também são extremamente altas, variando entre 0,9945 e 0,9981, evidenciando que os recursos destinados a PCDs nesses estados seguem padrões muito semelhantes ao longo do tempo.

## Análise Quantidade de beneficiários PCD por região de 2013 a 2023

```{r}
#| label: fig-
#| fig-cap: "Gráfico "



```


::: {#quad- layout-align="center" quad-pos="H"}
```{=latex}



```

Medidas resumo da 
:::



::: {#tbl-modalidades layout-align="center" tbl-pos="H"}
```{=latex}


```


:::




$\ref{fig-}$

[@tbl-]


[**Quadro** @quad-]





