---
# Nome do arquivo PDF gerado na pasta resultado
output-file: "Nome do alocado - análise 5 e 6"
---

```{r setup}
source("rdocs/source/consultor3.R")
```

```{r}
# Rodar apenas uma vez na vida!
## Instalando o tinytex(pacote apenas)
### CRAN version
install.packages('tinytex')


## Baixando o tinytex
library(tinytex)
tinytex::install_tinytex()
```




# Objetivo

Esse template foi criado para o alocado conseguir observar como ficaria sua análise o arquivo principal. É daqui que o gerente de projetos irá copiar a análise e inserir no documento principal que gerará o relatório estatístico.

# Análise da Quantidade de recursos PCD X Quantidade de recursos totais
Essas são duas análises do tipo quantitativas discretas, pois representam quantidades inteiras,até porque são contagens de pessoas.Uma delas refere-se ao número de funcionários ou colaboradores com deficiência (PcD) e a outra a quantidade total de indivíduos (incluindo PcDs e não PcDs)
```{r}
#| label: fig-
#| fig-cap: "Gráfico de Dispersão-Quantidade de recursos PCD X Quantidade de recursos totais "


grafico1
```
O gráfico é um gráfico de dispersão que mostra a relação entre Eixo X: Quantidade de recursos PcD e o eixo Y: Quantidade de recursos totais.
Cada ponto indica uma observação(e.g. , uma unidade, um setor) e a posição do ponto mostra quantas pessoas PcD existem em relação ao total de pessoas. 
Os pontos formando uma subida da esquerda para direita, significa mais PcDs conforme aumenta o total, isso sugere uma correlação positiva.
Ou seja, pelo gráfico dá para ver que possui uma grande concentração de pessoas PcD, em decorrência do total de pessoas. Mas também é possível analisar que quanto mais cresce a população em geral, menor é o tamanho da amostra (Quantidade pessoas PcD).

## Análise da Variação de recursos para PCD em cada estado da região Centro-Oeste

## Análise Quantidade de beneficiários PCD por região de 2013 a 2023

```{r}
#| label: fig-
#| fig-cap: "Gráfico "



```


::: {#quad- layout-align="center" quad-pos="H"}
```{=latex}



```

Medidas resumo da 
:::



::: {#tbl-modalidades layout-align="center" tbl-pos="H"}
```{=latex}


```


:::




$\ref{fig-}$

[@tbl-]


[**Quadro** @quad-]





