---
# Introdução
output-file: Vinícius Bittencourt Queiroz Barreto - análise 1, 3 e 5.
---

```{r setup}
#| include: false
source("rdocs/consultor3.R")
```
# Introdução


# Análises 


## Análise 1
Análise da Quantidade de recursos PCD X Quantidade de recursos totais
Essas são duas análises do tipo quantitativas discretas, pois representam quantidades inteiras,até porque são contagens de pessoas.Uma delas refere-se ao número de funcionários ou colaboradores com deficiência (PcD) e a outra a quantidade total de indivíduos (incluindo PcDs e não PcDs)

```{r}
#| label: fig-0
#| fig-cap: "Gráfico de Dispersão-Quantidade de recursos PCD X Quantidade de recursos totais "


grafico1
```

O $\ref{fig-0}$ é um gráfico de dispersão que mostra a relação entre Eixo X: Quantidade de recursos PcD e o eixo Y: Quantidade de recursos totais.
Cada ponto indica uma observação(e.g. , uma unidade, um setor) e a posição do ponto mostra quantas pessoas PcD existem em relação ao total de pessoas. 
Os pontos formando uma subida da esquerda para direita, significa mais PcDs conforme aumenta o total, isso sugere uma correlação positiva.
Ou seja, pelo gráfico dá para ver que possui uma grande concentração de pessoas PcD, em decorrência do total de pessoas. Mas também é possível analisar que quanto mais cresce a população em geral, menor é o tamanho da amostra (Quantidade pessoas PcD).

```{r}
#| label: fig-1
#| fig-cap: "Tabela resumo das medidas descritivas "


tabela_resumo
```
A correlação de Pearson entre Quant_Recurso_PCD e Quant_Recurso_Total é de aproximadamente 0,9837, o que indica uma correlação extremamente forte e positiva entre essas duas variáveis.

## Análise 3
Análise da Variação de recursos para PCD em cada estado da região Centro-Oeste
Os resultados obtidos a partir da análise dos dados de recurso (PCD) na região Centro-Oeste foram calculados para cada estado, considerando o total de recursos por ano e a média, variância e desvio padrão desses valores ao longo do tempo. A partir dessas estatísticas, pôde-se observar como os recursos têm se comportado em termos de distribuição e variabilidade em cada estado da região (Distrito Federal, Goiás, Mato Grosso e Mato Grosso do Sul).
À respeito da classificação das variáveis, as variáveis quantitativas são: "O número de PCDs atendidos" e "A variação anual de recursos". Já as variáveis qualitativas são: "Estados".
```{r}
#| label: fig-2
#| fig-cap: "Tabela das medidas descritivas da variação de recursos para PCD na região Centro-Oeste "


df_formatada
```

```{r}
#| label: fig-3
#| fig-cap: "Gráfico de Box-Plot "


grafico_boxplot
```
Segundo o $\ref{fig-3}$ o Goiás possui a maior variabilidade com maiores outliers, chegando até 1.500 milhões. Distrito Federal ficando com a menor variabilidade, diante do Mato Grosso e do Mato Grosso do Sul.


## Análise 5
Análise da quantidade de beneficiários PCD por região de 2013 a 2023
É possível identificar três tipos de variáveis presentes, "ano" sendo uma variável quantitativa discreta e as variáveis "região" e "estado (UF)" como qualitativa nominal.
Já sobre o gráfico, apresenta a evolução anual do número de beneficiários PCD (Pessoas com Deficiência) no Brasil, organizados por região. A partir das linhas coloridas, é possível visualizar como a quantidade de beneficiários variou entre os anos analisados em cada região do país. O eixo horizontal (x) representa os anos, enquanto o eixo vertical (y) mostra a quantidade total de beneficiários registrados.
Cada linha corresponde a uma região específica, destacada por uma cor diferente, permitindo observar e comparar padrões regionais de crescimento, estabilidade ou queda no número de beneficiários. Os pontos vermelhos sobre as linhas destacam os valores individuais para cada ano, facilitando a leitura e o acompanhamento das mudanças ao longo do tempo.

```{r}
#| label: fig-4
#| fig-cap: "Gráfico de linhas da quantidade de beneficiários PCD por região de 2013 a 2023"


gráfico_análise3
```

A maioria das regiões mostra crescimento ou estabilidade no número de beneficiários PcD ao longo dos anos, porém
há uma queda acentuada em 2019, especialmente no Nordeste, seguida de uma estabilização e posterior retomada de crescimento até 2023.
O nordeste apresenta maior número absoluto de beneficiários durante todo o período, ultrapassando 1 milhão em alguns anos Já o sudeste ocupa a segunda posição da região com maior número de beneficiários, mostrando crescimento constante de 2013 a 2018 e depois mantém-se estável, com uma recuperação em 2023.
Por sua vez, o norte representa o menor número de beneficiários PCD, embora também mostre crescimento, especialmente a partir de 2022.
Obs: Discrições possíveis de se ver através do gráfico foram desconsideradas nessa análise, sendo, claramente, auto-descritivas.



::: {#quad- layout-align="center" quad-pos="H"}
```{=latex}



```

Medidas resumo da 
:::



::: {#tbl-modalidades layout-align="center" tbl-pos="H"}
```{=latex}


```


:::




$\ref{fig-}$

[@tbl-]


[**Quadro** @quad-]





