---
# Nome do arquivo PDF gerado na pasta resultado
output-file: Vinícius Bittencourt Queiroz Barreto - análise 3, 6 e 9.
---
```{r setup}
source("rdocs/consultor3.R")
```
# Introdução

# Análises 


## Análise 3
Análise da Quantidade de recursos PCD X Quantidade de recursos totais
Essas são duas análises do tipo quantitativas discretas, pois representam quantidades inteiras,até porque são contagens de pessoas.Uma delas refere-se ao número de funcionários ou colaboradores com deficiência (PcD) e a outra a quantidade total de indivíduos (incluindo PcDs e não PcDs)

```{r}
#| label: fig-0
#| fig-cap: "Gráfico de Dispersão-Quantidade de recursos PCD X Quantidade de recursos totais "


grafico1
```

\@ref(fig:fig-0) é um gráfico de dispersão que mostra a relação entre Eixo X: Quantidade de recursos PcD e o eixo Y: Quantidade de recursos totais.
Cada ponto indica uma observação(e.g. , uma unidade, um setor) e a posição do ponto mostra quantas pessoas PcD existem em relação ao total de pessoas. 
Os pontos formando uma subida da esquerda para direita, significa mais PcDs conforme aumenta o total, isso sugere uma correlação positiva.
Ou seja, pelo gráfico dá para ver que possui uma grande concentração de pessoas PcD, em decorrência do total de pessoas. Mas também é possível analisar que quanto mais cresce a população em geral, menor é o tamanho da amostra (Quantidade pessoas PcD).

## Análise 6
Análise da Variação de recursos para PCD em cada estado da região Centro-Oeste
Os resultados obtidos a partir da análise dos dados de recurso (PCD) na região Centro-Oeste foram calculados para cada estado, considerando o total de recursos por ano e a média, variância e desvio padrão desses valores ao longo do tempo. A partir dessas estatísticas, pôde-se observar como os recursos têm se comportado em termos de distribuição e variabilidade em cada estado da região (Distrito Federal, Goiás, Mato Grosso e Mato Grosso do Sul).
À respeito da classificação das variáveis, as variáveis quantitativas são: "O número de PCDs atendidos" e "A variação anual de recursos". Já as variáveis qualitativas são: "Estados".
```{r}
#| label: fig-1
#| fig-cap: "Tabela das medidas descritivas da variação de recursos para PCD na região Centro-Oeste "


df_formatada
```

```{r}
#| label: fig-5
#| fig-cap: "Gráfico de barras da variação das médias dos recursos para PCD em cada estado da região Centro-Oeste "

gráfico_análise2_medias
```
O Goiás é o estado com maior média de recursos PCD, ultrapassando 600 unidades, chegando a 619 com mais exatidão.
Isso indica um investimento ou alocação de recursos significativamente superior em relação aos demais estados da região. Já o Distrito Federal apresenta a menor média entre os quatro estados (~206).
Com relação ao Mato Grosso do Sul e Mato Grosso possuem médias bem próximas, de 302-338.

```{r}
#| label: fig-5
#| fig-cap: "Gráfico de barras da variação dos desvios-padrão dos recursos para PCD em cada estado da região Centro-Oeste "


gráfico_análise2_dp
```
Mesmo gráfico das médias, bem auto-descritivo. De forma simplificada, Goiás com o maior pico, passando de 400, já os outros 3 estados restantes com desvios bem próximos, DF ficando pouco abaixo dos demais.

## Análise 9
Análise da quantidade de beneficiários PCD por região de 2013 a 2023
É possível identificar três tipos de variáveis presentes, "ano" sendo uma variável quantitativa discreta e as variáveis "região" e "estado (UF)" como qualitativa nominal.
Já sobre o gráfico, apresenta a evolução anual do número de beneficiários PCD (Pessoas com Deficiência) no Brasil, organizados por região. A partir das linhas coloridas, é possível visualizar como a quantidade de beneficiários variou entre os anos analisados em cada região do país. O eixo horizontal (x) representa os anos, enquanto o eixo vertical (y) mostra a quantidade total de beneficiários registrados.
Cada linha corresponde a uma região específica, destacada por uma cor diferente, permitindo observar e comparar padrões regionais de crescimento, estabilidade ou queda no número de beneficiários. Os pontos vermelhos sobre as linhas destacam os valores individuais para cada ano, facilitando a leitura e o acompanhamento das mudanças ao longo do tempo.

```{r}
#| label: fig-4
#| fig-cap: "Gráfico de linhas da quantidade de beneficiários PCD por região de 2013 a 2023"


gráfico_análise3
```
A maioria das regiões mostra crescimento ou estabilidade no número de beneficiários PcD ao longo dos anos, porém
há uma queda acentuada em 2019, especialmente no Nordeste, seguida de uma estabilização e posterior retomada de crescimento até 2023.
O nordeste apresenta maior número absoluto de beneficiários durante todo o período, ultrapassando 1 milhão em alguns anos Já o sudeste ocupa a segunda posição da região com maior número de beneficiários, mostrando crescimento constante de 2013 a 2018 e depois mantém-se estável, com uma recuperação em 2023.
Por sua vez, o norte representa o menor número de beneficiários PCD, embora também mostre crescimento, especialmente a partir de 2022.
Obs: Discrições possíveis de se ver através do gráfico foram desconsideradas nessa análise, sendo, claramente, auto-descritivas.




::: {#quad- layout-align="center" quad-pos="H"}
```{=latex}



```

Medidas resumo da 
:::



::: {#tbl-modalidades layout-align="center" tbl-pos="H"}
```{=latex}


```


:::




$\ref{fig-}$

[@tbl-]


[**Quadro** @quad-]





